臺灣高等法院高雄分院刑事判決　　　　96年度上訴字第1938號
上　訴　人　臺灣高雄地方法院檢察署檢察官
上　訴　人
即　被　告　甲○○
上列上訴人因被告違反毒品危害防制條例案件，不服臺灣高雄地
方法院96年度訴緝字第109 號中華民國96年6 月25日第一審判決
（起訴案號：臺灣高雄地方法院檢察署94年度毒偵字第5312號）
，提起上訴，本院判決如下：
    主  文
原判決撤銷。
甲○○連續施用第一級毒品，處有期徒刑壹年貳月，減為有期徒
刑柒月，扣案海洛因壹包（淨重零點肆公克、空包裝重零點貳
公克）沒收銷燬之。又施用第二級毒品，處有期徒刑肆月，減
為有期徒刑貳月。應執行有期徒刑捌月，扣案海洛因壹包（淨重
零點肆公克、空包裝重零點貳公克）沒收銷燬之。
    事  實
一、甲○○於民國89年間，因施用毒品案件，經原審法院裁定送
    勒戒處所觀察、勒戒後，認有繼續施用毒品傾向，再由原審
    法院裁定令入戒治處所施以強制戒治，於90年9 月9 日強制
    戒治期滿，由臺灣高雄地方法院檢察署檢察官於90年10月5
    日，以90年度戒毒偵字第1096號為不起訴處分確定。其於91
    年間，又因施用第一、二級毒品案件，經臺灣高雄地方法院
    檢察署檢察官提起公訴，並聲請強制戒治。嗣由原審法院於
    92年5 月3 日，以91年度訴字第3557號判決應執行有期徒刑
    1 年4 月確定，強制戒治部分於93年1 月9 日，因毒品危害
    防制條例修正而出戒治所。詎仍不知悔改，復於強制戒治釋
    放後5 年內，基於概括犯意，自94年2 月間某日起，至94年
    6 月4 日中午12時35分前24小時內某時止，在高雄縣鳳山市
    ○○路34巷25號住處等地，以每天施用1 次之頻率，連續以
    針筒注射之方式，施用第一級毒品海洛因多次。又於94年6
    月4 日中午12時35分前96小時內某時，在不詳地點，施用第
    二級毒品甲基安非他命1 次。嗣警方於94年6 月4 日上午10
    時許，在高雄縣鳳山市○○路與博愛路口盤查而當場查獲，
    並扣得甲○○所持有之第一級毒品海洛因1 小包（淨重0.34
    公克、空包裝重0.23公克），始知悉上情。
二、案經高雄縣政府警察局鳳山分局移送臺灣高雄地方法院檢察
    署檢察官偵查起訴。
    理  由
一、上開事實，已據上訴人即被告甲○○於警詢、原審偵審中供
    認不諱，並有扣案海洛因1 包可證。被告尿液及扣案海洛因
    分別送請台灣檢驗科技股份有限公司及法務部調查局鑑定結
    果，尿液呈甲基安非他命及嗎啡陽性反應，白粉則含第一級
    第6 項毒品海洛因成分，此有濫用藥物尿液檢驗報告及鑑定
    通知書各1 紙附卷可稽。被告自白核與事實相符，被告犯行
    足以認定。
二、按觀察、勒戒或強制戒治執行完畢釋放後，5 年內再犯毒品
    危害防制條例第10條施用毒品之罪者，應依法追訴，毒品危
    害防制條例第23條第2 項定有明文。查被告前於民國89年間
    ，因施用毒品案件，經送強制戒治後，於90年9 月9 日執行
    完畢，有臺灣高等法院被告前案紀錄表1 份在卷可參。是被
    告於上開觀察、勒戒執行完畢釋放後，5 年內再犯本案施用
    第一級毒品罪行，依前開法條之規定，應依法追訴，本院自
    得依法論罪科刑。
三、按行為後法律有變更者，適用行為時之法律，但行為後之法
    律有利於行為人者，適用最有利於行為人之法律，刑法第2
    條第1 項定有明文。查被告於行為後，如附表所示被告論罪
    科刑所應適用之刑法條文，業於94年2 月2 日修正公布，並
    於95年7 月1 日生效施行；經比較新舊法結果，認修正施行
    後之刑法條文規定並未較有利於行為人；是依前開說明，被
    告所為自應適用修正施行前之刑法條文而為處斷。
四、查海洛因、安非他命分別係毒品危害防制條例第2 條第2 項
    所稱之第一級、第二級毒品，不得持有、施用，被告持以施
    用，核其所為，係犯毒品危害防制條例第10條第1 項之施用
    第一級毒品罪及同條第2 項之施用第二級毒品罪。被告持有
    第一級、第二級毒品後進而施用，其持有毒品之低度行為，
    為施用毒品之高度行為所吸收，不另論罪。被告先後多次施
    用第一級毒品行為，時間緊接，所犯罪名相同，顯係基於概
    括犯意為之，爰依修正前刑法第56條之規定以一罪論，並加
    重其刑。又被告所犯上開2 罪間，犯意各別，行為互殊，應
    分論併罰。
五、原判決以被告甲○○罪證明確，因予論罪科刑，固非無見。
    但查中華民國96年罪犯減刑條例已經於96年7 月4 日公布，
    自96年7 月16日施行。被告犯罪時間均在96年4 月24日以前
    ，所犯之2 罪均含於中華民國96年罪犯減刑條例第2 條第1
    項第3 款之減刑條件，且無不予減刑之情形，均應減其刑期
    二分之一。原判決就此部分未及審酌，自有未洽。被告上訴
    ，未具理由，公訴人就被告施用第一級毒品部分上訴，其意
    旨略稱：被告基於施用第一級毒品海洛因之概括犯意，另於
    本件判決前之95年2 月24 日 晚間11時至12時之間，將第一
    級毒品海洛因加水置入針筒內，以針筒注射之方式施用，嗣
    同年月26日凌晨5 時許，在高雄縣鳳山市○○路與光復路口
    為警盤查時，主動交付第一級毒品海洛因1 包予警方，並至
    警局採尿送驗而查獲。經查，原審既認被告以每天施用1 次
    之頻率吸食毒品，顯然被告係基於概括犯意為本件犯行，而
    上開施用毒品犯罪事實，核與原判決所認事實之犯罪時間緊
    接，所犯係犯罪構成要件相同之罪，當係基於概括之犯意而
    為，乃刑法修正前之連續犯，屬裁判上一罪；依審判不可分
    原則，該案應為起訴效力所及。原判既認定被告係以概括犯
    意施用毒品，卻未就有何阻斷其原施用毒品之概括犯意之處
    有所說明，亦無何實據即認併辦部分不為起訴效力所及，實
    難認原判決允當云云。然查該次犯行與被告本案犯行相距已
    有8 月餘，實難認併辦部分係被告基於本案之概括犯意所為
    ，原審認定併辦部分既未經起訴，且與本案有罪部分犯意各
    別，行為互殊，而屬數罪，因而退由檢察官另行偵查起訴，
    自無不合。本件被告及公訴人上訴，雖均無理由，但原判決
    既有上開可議之處，自屬無可維持，應由本院將原判決撤銷
    改判。爰審酌被告有施用毒品、賭博等前科、素行不良，有
    卷附臺灣高等法院被告前案紀錄表在卷可按，詎再犯本案，
    敗壞社會風氣，惟坦承犯行，態度良好，及其施用海洛因、
    甲基安非他命僅係戕害自身，尚未害及他人，又施用海洛因
    期間，頻率等一切情狀，分別量處如主文所示之刑，且均減
    其刑期二分之一，並定其應執行之刑。
六、扣案之白色粉末1 包經送驗結果，含有第一級毒品海洛因成
    分（淨重0.34公克，空包裝重0.23公克），有法務部調查局
    94年7 月26日調科壹字第220020595 號鑑定通知書1 份附卷
    可佐，是該扣案粉末自屬毒品；又包裝該海洛因粉末之夾鏈
    袋，殘留有上述毒品且無法析離，應與毒品同視，爰依毒品
    危害防制條例第18條第1 項前段規定，不問屬於犯人與否，
    均宣告沒收銷燬之；而鑑驗耗損部分，既已滅失，自無庸再
    為沒收銷燬之諭知。
七、至於移送併辦（即96年度毒偵字第6955號）部分，核與原審
    退回併辦之95年度毒偵字第2245號係同一案件。原判決在事
    實及理由欄七，已就不能併辦之理由詳述之。本院持與原判
    決同一見解，故仍退回檢察官偵辦。
八、移送併辦（即96年度毒偵字第6150號）部分，被告另於95年
    1 月17日上午10時許，在雲林縣麥寮鄉胞姐租屋處，以將海
    洛因滲水後，用針筒施打第一級毒品海洛因1 次犯行，被告
    雖於警詢及偵查中坦承該次確有施用海洛因之行為，然該次
    犯行與被告本案犯行相距已有7 月餘，實難認併辦部分係被
    告基於本案之概括犯意所為，又併案部分既未經起訴，加以
    本院認與前開有罪部分犯意各別，行為互殊，而屬數罪，自
    應退由檢察官另行偵辦，併予明。
九、被告經合法傳喚，無正當理由不到庭，不待其陳述逕行判決
    。
據上論斷，應依刑事訴訟法第369 條第1 項前段、第364 條、第
299 條第1 項前段、第371 條、毒品危害防制條例第10條第1 項
、第2 項、第18條第1 項前段、刑法第11條、第2 條第1 項前段
、修正前刑法第56條、第51條第5 款、中華民國96年罪犯減刑條
例第2條第1項第3款，判決如主文。
本案經檢察官蔡國禎到庭執行職務。
中　　華　　民　　國　　96　　年　　12　　月　　13　　日
                  刑事第二庭    審判長法  官  林正雄
                                      法  官  陳啟造
                                      法  官  黃壽燕
以上正本證明與原本無異。
施用第一級毒品部分如不服本判決應於收受本判決後10日內向本
院提出上訴書狀，其未述上訴理由者，並得於提起上訴後10日
內向本院補提理由書狀（均須按他造當事人之人數附繕本)「 切
勿逕送上級法院」。
施用第二級毒品部分不得上訴。
中　　華　　民　　國　　96　　年　　12　　月　　14　　日
                                書   記　 官  高惠珠
附錄本判決論罪之法條：
毒品危害防制條例第10條第1項、第2項
施用第一級毒品者，處 6 月以上 5 年以下有期徒刑。
施用第二級毒品者，處 3 年以下有期徒刑。
附表：
┌────────┬────────┬────────┬────────┐
│ 規  定  名  稱 │ 修 正 前 規 定 │ 修 正 後 規 定 │ 比較結論與理由 │
├────────┼────────┼────────┼────────┤
│刑法第56條      │連續數行為而犯同│刪除。（除合於接│適用舊法。      │
│連續犯          │一罪名者，以一罪│續犯或包括一罪情│本件事實，於新法│
│                │論。但得加重其刑│形外，數行為應分│時應分論併罰，較│
│                │至二分一。      │論併罰）        │不利於被告。    │
├────────┼────────┼────────┼────────┤
│刑法第51條第5 款│宣告多數有期刑者│宣告多數有期刑者│適用舊法。      │
│：              │，於各刑中之最長│，於各刑中之最長│依得宣告之刑期上│
│宣告多數有期徒刑│期以上，各刑合併│期以上，各刑合併│限比較，新法較不│
│之定應執行刑    │之刑期以下，定其│之刑期以下，定其│利於被告；然於本│
│                │刑期；但不得逾20│刑期；但不得逾30│件事實，新舊法適│
│                │年。            │年。            │用結果均相同，新│
│                │                │                │法並無較有利。  │
└────────┴────────┴────────┴────────┘
                                                    WF
